臺灣臺南地方法院刑事判決
111年度易字第1091號
公  訴  人  臺灣臺南地方檢察署檢察官
被      告  陳琪珠



上列被告因賭博案件，經檢察官提起公訴（111年度偵字第20313
號），本院判決如下：
    主  文
甲○○意圖營利，聚眾賭博，處有期徒刑參月，併科罰金新臺幣貳
萬元，有期徒刑如易科罰金，罰金如易服勞役，均以新臺幣壹仟
元折算壹日。
扣案麻將參副（含排尺、骰子、排風）均沒收。
    事  實
一、甲○○基於意圖營利，供給賭博場所及聚眾賭博之犯意，於民
    國111年8月6日16時許（起訴書記載為111年8月6日18時20分
    許為警查獲前之某時）起，提供其位於臺南市○○區○○路0段0
    00號12樓C房之住處作為麻將賭場，並備妥麻將等賭具供到
    場之賭客賭博，而以上開方式供給賭博場所，並聚集多數賭
    客在上址賭博財物，藉此賺取下述抽頭金牟利。上開賭場內
    之賭博方式為：每次4名賭客一起把玩麻將，底臺新臺幣（
    下同）200元，每加1臺加50元，自摸者獨贏其他3家，賭客
    間以此麻將勝負結果之偶然事實，決定財物之得失，甲○○則
    向自摸者收取100元之抽頭金。嗣員警據報於111年8月6日18
    時20分許持搜索票至上址搜索，適有賭客沈月卿、潘立業、
    蔡宛儒、廖英傑、陳榮進、王鳳慈、林昌漢、陳秀玲在上址
    把玩麻將賭博財物而為警當場查獲，並扣得甲○○所提供之麻
    將3副（含排尺、骰子、排風）等賭具及賭客沈月卿、潘立
    業、蔡宛儒、廖英傑、陳榮進、王鳳慈、陳秀玲所有之賭資
    共1,700元，乃查悉上情。
二、案經臺南市政府警察局第二分局報告臺灣臺南地方檢察署檢
    察官偵查起訴。
    理  由
一、以下所引用具傳聞證據性質之供述證據，因檢察官及被告甲
    ○○於本案言詞辯論終結前，均未爭執證據能力，本院審酌前
    開證據之作成或取得之狀況，並無非法或不當取證之情事，
    且無顯不可信之情況，依刑事訴訟法第159條之5規定，均具
    有證據能力；又以下所引用非供述證據性質之證據資料，則
    均無違反法定程序取得之情形，依刑事訴訟法第158條之4規
    定之反面解釋，亦應有證據能力，合先敘明。
二、訊據被告固坦承其於111年8月6日16時許起，在其位於臺南
    市○○區○○路0段000號12樓C房之住處提供麻將等賭具，由沈
    月卿、潘立業、蔡宛儒、廖英傑、陳榮進、王鳳慈、林昌漢
    、陳秀玲等人在上址把玩麻將賭博財物，嗣經警於同日18時
    20分許當場查獲等事實，惟矢口否認涉有圖利提供賭博場所
    或圖利聚眾賭博等罪嫌，辯稱：其當天找人來住處只是想成
    立互助會，但其朋友都喜歡到其住處打麻將，其並未抽頭營
    利云云。經查：
　㈠被告於111年8月6日16時許起，在其上址住處備妥麻將等賭具
    ，由賭客沈月卿、潘立業、蔡宛儒、廖英傑、陳榮進、王鳳
    慈、林昌漢、陳秀玲等人在上址把玩麻將賭博財物，賭博方
    式為：每次4人一起把玩麻將，底臺200元，每加1臺加50元
    ，自摸者獨贏其他3家，以此麻將勝負結果之偶然事實，決
    定財物之得失，嗣員警於同日18時20分許持搜索票至上址搜
    索，當場查扣被告提供之麻將3副（含排尺、骰子、排風）
    等賭具及賭客沈月卿、潘立業、蔡宛儒、廖英傑、陳榮進、
    王鳳慈、陳秀玲之賭資共1,700元等客觀事實，業據被告於
    警詢、偵查及本院審理時均坦承提供上開場所及麻將賭具，
    由上開賭客自行把玩麻將賭博等情不諱，且有證人即賭客沈
    月卿、潘立業、蔡宛儒、廖英傑、陳榮進、王鳳慈、林昌漢
    、陳秀玲於警詢中之證述可資佐證（警卷第19至21頁、第25
    至27頁、第31至33頁、第37至39頁、第43至45頁、第49至51
    頁、第55至57頁、第61至63頁），並有本院搜索票、臺南市
    政府警察局第二分局搜索扣押筆錄、扣押物品目錄表、現場
    照片在卷可稽（警卷第67頁、第69至73頁、第77頁），上開
    事實首堪認定。
　㈡證人潘立業、蔡宛儒、廖英傑、陳榮進、王鳳慈、陳秀玲於
    警詢中對於伊等在上址把玩麻將賭博，有無他人抽頭獲利乙
    事，固均含糊其詞或諉稱不知，然證人沈月卿於警詢中則已
    陳述：「抽頭的錢給甲○○」、「自摸1次，抽頭100元」等語
    （警卷第21頁）；證人林昌漢於警詢中亦陳述：「甲○○抽頭
    ，自摸者抽頭100元」等語明確（警卷第56至57頁）。參之
    證人沈月卿、林昌漢均僅係偶然在場之賭客，與被告間無何
    恩怨或利害衝突，衡情尚無刻意虛捏不實內容誣指被告之動
    機或誘因，堪信證人沈月卿、林昌漢均係本於伊等親身經歷
    、見聞之事而為證述無疑。佐以被告於偵查中即陳稱：「大
    家只是提議叫我做做看。當時打牌時我原本有打算要抽頭的
    念頭」等語（偵查卷第17頁），於本院審理時又陳稱：「賭
    客都是好意，希望我繼續做賭場」、「他們來打麻將有時候
    會讓我吃紅」等語（本院卷第41頁），亦足徵被告明知並預
    期證人沈月卿、林昌漢等人至其上址住處把玩麻將賭博，會
    由自摸之贏家給予被告若干利益，由此益見證人沈月卿、林
    昌漢證述被告從中抽頭牟利乙事等語，實屬有據，且可互為
    參照印證。復衡之證人潘立業、蔡宛儒、廖英傑、陳榮進、
    林昌漢、陳秀玲於警詢時均表示伊等不認識同桌之賭客（警
    卷第26頁、第32頁、第38頁、第44頁、第56頁、第62頁），
    證人王鳳慈於警詢中亦稱：「我只有認識少年仔（詳細名字
    我不清楚），其餘兩人我不認識」等語（警卷第50頁），此
    亦與相熟之朋友間偶爾相約把玩麻將自娛之常情有異，更可
    見被告係有意提供其上址住處聚集賭客把玩麻將賭博財物，
    欲藉此獲取抽頭之利益。
　㈢再按刑法上「意圖營利」係指行為人主觀上有牟利之意圖而
    言；又所謂「意圖營利」，不以實際得利為必要，僅須有獲
    取財產上利益之企圖即為已足（最高法院107年度臺上字第1
    388號刑事判決意旨參照）。刑法上「意圖營利」，祇要行
    為人主觀上具有營取利得之意圖，即為該當，至於結果是否
    因而確實獲利，並非所問，且此利得來源、名目為何、額數
    多寡、分期計算或1次付清，均於犯罪之成立，不生影響（
    最高法院107年度臺上字第1668號刑事判決意旨參照）。本
    於相同法理，刑法第268條之圖利供給賭博場所罪及圖利聚
    眾賭博罪，僅須行為人主觀上有營利之意圖為已足。本件被
    告客觀上係提供場所、賭具任由他人聚集把玩麻將賭博財物
    ，欲藉此獲取利潤，既如前述，足認被告主觀上確有牟利之
    意圖，至於其獲取之利潤究係以抽頭金、紅利、分紅或其他
    稱呼為名目，或被告是否確實因此獲利，則均非所問；被仍
    辯稱：「我沒有決定要做」、「我沒有固定抽頭，我也怕犯
    法」云云，顯係避重就輕之詞，委無可信。
　㈣綜上所述，本件事證明確，被告上開犯行洵堪認定，應予依
    法論科。
三、論罪科刑：
  ㈠按刑法上之賭博罪，係指依偶然之勝負，定財物之得失為要
    件，凡以勝負繫於偶然之事實，並非事前所能預知者，即為
    賭博，並無方法之限制；本件賭客沈月卿、潘立業、蔡宛儒
    、廖英傑、陳榮進、王鳳慈、林昌漢、陳秀玲為警查獲時，
    以把玩麻將之方式決定輸贏，乃係以偶然之勝負，決定財物
    之得失，自屬賭博無疑。而被告既在其住處經營麻將賭場，
    則該址雖原係一般住宅，然因賭客得以前往該址賭博財物，
    上開處所實際上已成為供人賭博之場所，且可達到聚集多數
    賭客參與賭博之目的，是核被告所為，係犯刑法第268條前
    段之意圖營利供給賭博場所罪，及同條後段之意圖營利聚眾
    賭博罪。
  ㈡被告以經營麻將賭場之方式同時聚眾賭博並供給賭博場所，
    應屬法律概念之一行為，其以一行為同時觸犯刑法第268條
    之意圖營利供給賭博場所罪及意圖營利聚眾賭博罪2項罪名
    ，為想像競合犯，依刑法第55條之規定，從一情節較重之意
    圖營利聚眾賭博罪處斷。
  ㈢爰審酌被告前已有相類之賭博前科，猶不思循正途取財，反
    再次圖以經營麻將賭場之方式獲利而犯本案，顯見其未能自
    前案記取教訓，欠缺自制能力，法紀觀念淡薄，且其所為助
    長賭博歪風及投機僥倖心理，對社會風氣具不良影響，危害
    社會善良秩序，實無可取，被告犯後復矢口否認犯行，未見
    悔意，惟念其經營麻將賭場之時間尚短且規模不大，犯罪過
    程亦屬平和，兼衡其自陳學歷為國中畢業，曾從事清潔或粗
    工之工作，現因傷無法繼續工作，須向兄長等人借貸以維持
    生活（參本院卷第42頁）之智識程度、家庭生活狀況等一切
    情狀，量處如主文所示之刑，並就有期徒刑及併科罰金刑部
    分分別諭知易科罰金及易服勞役之折算標準，以示懲儆。
四、沒收部分：
  ㈠扣案麻將3副（含排尺、骰子、排風）均為被告所有，並供其
    犯上開之罪所用，均併依刑法第38條第2項前段規定宣告沒
    收。
  ㈡扣案賭資1,700元係分屬證人沈月卿、潘立業、蔡宛儒、廖英
    傑、陳榮進、王鳳慈、陳秀玲所有之財物，非屬被告所有之
    犯罪所得，不能諭知沒收；且因本件尚無積極證據足證被告
    為上開犯行已實際獲有利得，尚難逕認被告有何犯罪所得，
    亦無從宣告沒收，併此指明。
據上論斷，應依刑事訴訟法第299條第1項前段，刑法第268條、
第55條、第41條第1項前段、第42條第3項、第38條第2項前段，
刑法施行法第1條之1第1項，判決如主文。
本案經檢察官蔡宗聖提起公訴，檢察官乙○○到庭執行職務
中　　華　　民　　國　　111 　年　　10　　月　　27　　日
　　　　　　　　　      刑事第二庭   法　官　 蔡盈貞
以上正本證明與原本無異。
如不服本判決應於收受本判決後20日內向本院提出上訴書狀，並
應敘述具體理由。其未敘述上訴理由者，應於上訴期間屆滿後20
日內向本院補提理由書狀（均須按他造當事人之人數附繕本）「
切勿逕送上級法院」。 
　　　　　　　　　　　　　　　　　   書記官　 林耿慧　　
中　　華　　民　　國　　111 　年　　10　　月　　27　　日
附錄所犯法條：
刑法第268條
意圖營利，供給賭博場所或聚眾賭博者，處3年以下有期徒刑，
得併科9萬元以下罰金。